臺灣高等法院刑事判決　　　　　　　　 96年度上易字第730號
上　訴　人　台灣台北地方法院檢察署檢察官
被　　　告　甲○○
上列上訴人因被告詐欺案件，不服臺灣臺北地方法院九十五年度
易字第二五七九號，中華民國九十六年二月九日第一審判決（起
訴案號：臺灣臺北地方法院檢察署九十五年度偵字第二一五九九
號；移送併辦案號：臺灣基隆地方法院檢察署九十五年度偵字第
四九八八號），提起上訴，本院判決如下：
    主  文
原判決撤銷。
甲○○幫助連續意圖為自己不法之所有，以詐術使人將本人之物
交付，累犯，處拘役伍拾玖日，如易科罰金，以銀元佰元即新
臺幣玖佰元折算壹日。
    事  實
一、甲○○前因懲治盜匪條例案件，經台灣高雄地方法院判決有
    期徒刑二年六月確定，於民國九十年七月十二日縮短刑期假
    釋出監，並於九十一年九月三十日縮刑期滿執行完畢。詎甲
    ○○猶不知警惕，明知社會上詐騙案件層出不窮，並可預見
    將自己之銀行帳戶存摺、金融卡及密碼交付他人使用，恐遭
    利用作為人頭帳戶，以遂行詐欺之不法所有意圖。甲○○仍
    不違背其本意，而基於幫助他人連續詐欺犯罪之不確定故意
    ，將其於民國九十五年五月十七日申辦安泰商業銀行前金分
    行（設高雄市前金區○○○路一五七號，下稱安泰銀行）帳
    號第000-0000000000000000號帳戶後，旋即於九十五年五月
    間某日，在某不詳地點，以不詳之方式，將上揭安泰銀行之
    存摺、印章、提款卡及密碼，交付真實姓名、年籍不詳之成
    年人使用。嗣：(一)九十五年五月二十七日下午二時許，陳梅
    莉在臺北市○○區○○路三二號上網，連線至雅虎奇摩拍賣
    網站，競標TFT-LCDP.CAR.AV.VG A螢幕一臺，惟未得標，留
    有電子郵件信箱，該不詳姓名成年人，於九十五年五月二十
    七日下午二時五十一分許，寄發電子郵件一封予陳梅莉，內
    容佯稱：「前項商品由於得標者惡意棄標，因為個人因素在
    兩天後即將出國去，短時間不會回國。我希望可以在出國前
    完成交易，因要出國啦所以沒時間面交。如果可以接受先付
    款後寄貨者一律免運費，請您在明天早上十點前完成匯款，
    這樣我可以給你一個優惠價，金額為：4500。這是我的匯款
    帳戶，金融代號：816帳號：00000000000000」 ，致陳梅莉
    陷於錯誤，委由其夫洪振凱於九十五年五月二十八日上午十
    一時三十一分許，使用聯邦商業銀行放置在臺北縣汐止市之
    自動櫃員機，轉帳新臺幣（下同）四千五百元至甲○○上開
    安泰商業銀行前金分行帳戶。(二)乙○○因上網至雅虎奇摩拍
    賣網站購買汽車鋁圈並未得標，留有電子郵件信箱，前述之
    不詳姓名成年人認有可趁之機，遂基於詐欺之犯意聯絡，由
    其中一人於九十五年五月二十八日十九時十分許，在中國大
    陸使用ee88555@hotmail. com電子郵件信箱，寄發電子郵件
    給乙○○，內容佯稱：如於九十五年五月二十九日上午十時
    前匯款八千七百元至甲○○上揭安泰銀行帳戶，即可購得十
    八吋鋁圈云云，而乙○○於九十五年五月二十九日凌晨一時
    許，在臺北市大安區○○○路○段一八七巷五七號三樓之一
    ，連結網際網路，接獲上開詐騙電子郵件，致陷於錯誤，而
    於同日清晨四時三十五分許，在臺北市大安區○○○路○段
    二二三巷五號聯邦商業銀行自動櫃員機前，將款項如數匯入
    甲○○前揭安泰銀行帳戶內，旋遭提領一空。嗣陳梅莉、乙
    ○○察覺有異，分別報警後循線查獲上情。
二、案經乙○○訴由台北市政府警察大安分局報請臺灣臺北地方
    法院檢察署檢察官偵查起訴及基隆市警察局第三分局報請台
    灣基隆地方法院檢察署檢察官移送併辦。
    理  由
一、上開犯罪事實，業據被告甲○○於原審審理中供承不諱（詳
    原審卷第二二頁反面），核與乙○○（詳偵字第二一五九九
    號卷二第五頁）、陳梅莉（詳偵字第四九八八號卷第三一頁
    ）證述情節大致相符，並有聯邦商業銀行存戶交易明細表、
    雅虎奇摩網站電子信箱列印資料、被告於安泰商業銀行前金
    分行之開戶基本資料及上開帳戶客戶存提紀錄查詢表一份在
    卷可佐（見偵字第一九二三九號卷第六頁、十頁、十五頁、
    偵字第四九八八號卷第七頁、十一頁、十二頁）。據上，足
    徵被告自白核與事實相符。本件事證明確，被告幫助連續詐
    欺犯行，堪以認定。
二、被告行為後，九十四年一月七日修正之刑法第三十條（將條
    文明確修正為「幫助他人實行犯罪行為者，為幫助犯」，「
    從犯」用語改為「幫助犯」）、第三十三條第五款（修正提
    高罰金最低額為新臺幣一千元以上，以百元計算之）、第四
    十一條第一項（將易科罰金折算標準提高為「以新臺幣一千
    元、二千元或三千元折算一日」）等規定，業於九十五年七
    月一日生效施行，罰金罰鍰提高標準條例第二條原易科罰金
    提高折算標準金額倍數規定，並於九十五年四月二十八日配
    合修正刪除，同於九十五年七月一日生效施行，是經依刑法
    第二條規定綜合比較新舊法結果，被告本件所犯之罪，依修
    正後之上開規定處斷，並無有利被告，自仍應適用其行為時
    之舊法即九十四年一月七日修正施行前之刑法上開規定處斷
    。又被告之犯行依修正前之刑法第四十七條或修正後之刑法
    第四十七條第一項之規定，均構成累犯者，則對被告而言並
    無有利或不利之情形，亦不生新舊法比較之問題，應逕依修
    正前之刑法第四十七條，論以累犯，並加重其刑。
三、被告與上開成年人並無共同實施詐欺犯罪之犯意聯絡或行為
    分擔，僅基於幫助連續詐欺之不確定故意而參與。核被告所
    為，係犯修正前之刑法第三十條、同法第三百三十九條第一
    項之幫助詐欺取財罪。又被告係幫助他人犯罪，爰依修正前
    之刑法第三十條第二項規定減輕其刑。被告一幫助行為，幫
    助正犯為上開犯行，被告之幫助行為，依修正前刑法之規定
    ，自屬裁判上一罪，是上揭被害人陳梅莉被詐騙而移送併辦
    部分，為起訴效力所及，本院自得併予審理。又被告前因懲
    治盜匪條例案件，經台灣高雄地方法院判決有期徒刑二年六
    月確定，於九十年七月十二日縮短刑期假釋出監，並於九十
    一年九月三十日縮刑期滿執行完畢，此有臺灣高等法院被告
    前案紀錄表可憑（見本院卷第九至十二頁），其於有期徒刑
    徒刑執行完畢五年內，再為本件犯行，應依修正前刑法第四
    十七條加重其刑。前開減輕及加重其刑，應依刑法第七十一
    條第一項規定，先加重後減輕。
四、原審據以論科，固非無據。惟(一)原判決之事實欄：「甲○○
    ．．．基於連續幫助．．．之概括未必故意，．．．」，準
    此意指被告所為乃屬於基於概括犯意之「連續幫助犯」；惟
    判決主文及理由則記載：「甲○○幫助連續．．．」，依此
    則認定被告所為係「幫助連續犯」，是原判決所載之事實與
    主文及理由顯有矛盾。(二)被告為本件犯行，係屬累犯，原審
    漏未論及，亦有未合。檢察官上訴指摘原審判決有事實與主
    文及理由矛盾之違背法令，為有理由。原審判決既有上揭可
    議之處，自無可維持，應由本院撤銷改判。爰審酌被告於原
    審坦白承認犯行，犯後態度良好，因一時失慮而幫助他人連
    續實施詐欺取財之行為，且其行為對被害人人造成損害之程
    度等情狀，量處如主文第二項所示之刑，並諭知易科罰金折
    算標準。
五、被告經合法傳喚，無正當理由不到場，爰不待其陳述，逕行
    判決。
據上論斷，應依刑事訴訟法第三百六十九條第一項前段、第三百
六十四條、第三百七十一條，刑法第二條第一項前段、第三百三
十九條第一項、修正前第刑法三十條、修正前第四十一條第一項
前段、修正前第四十七條，修正前罰金罰鍰提高標準條例第一條
前段、第二條，判決如主文。
本案經檢察官陳玉珍到庭執行職務。
中　　華　　民　　國　　96　　年　　5 　　月　　29　　日
　　　　　　　　　刑事第十七庭  審判長法　官  趙功恆
　　　　　　　　　　　　　　　　　　  法　官  孫惠琳
　　　　　　　　　　　　　　　　　　  法　官  陳憲裕
以上正本證明與原本無異。
不得上訴。
                                      書記官  劉育妃
中　　華　　民　　國　　96　　年　　5 　　月　　31　　日
附錄論罪科刑法條全文：
刑法第三百三十九條第一項：
意圖為自己或第三人不法之所有，以詐術使人將本人或第三人之
物交付者，處5年以下有期徒刑、拘役或科或併科1千元以下罰金
。
以前項方法得財產上不法之利益或使第三人得之者，亦同。
前二項之未遂犯罰之。
